【裁判字號】    98,訴,2482
【裁判日期】    990121
【裁判案由】    妨害自由等
【裁判全文】
臺灣板橋地方法院刑事判決              98年度訴字第2482號
公  訴  人  臺灣板橋地方法院檢察署檢察官
被      告  甲○○
選任辯護人  郭隆偉律師
上列被告因妨害自由等案件，經檢察官提起公訴（97年度偵字第
28418 號、98年度偵字第3608、12296 號），本院判決如下：
    主  文
甲○○無罪。
    理  由
一、公訴意旨略以：緣告訴人丙○○之同居人己○○之堂兄張志
    強於民國96年中旬，以丙○○之女兒李安閔之身分證影本，
    向被告乙○○、庚○○（被告乙○○、庚○○部分，另經本
    院依簡式審判程序審結）借貸新臺幣（下同）30萬元，然嗣
    後張志強避不見面，被告乙○○、庚○○自96年10月底起，
    開始向告訴人丙○○催討張志強所積欠之上揭30萬元借款，
    及張志強另積欠之賭債20萬元（共計50萬元），嗣因告訴人
    丙○○不勝其擾，故邀約被告乙○○、庚○○、張志強之妻
    、告訴人丁○○至臺北市永春捷運站見面，因雙方一言不合
    ，被告乙○○旋即揮拳毆打告訴人丙○○之臉頰（傷害部分
    未據告訴），其後己○○、戊○○趕往該捷運站，被告乙○○即撥打電話呼叫被告甲○○率領十餘名真實姓名年籍不詳
    之成年男子趕往該處，將在場之告訴人丙○○、己○○、戊○○等圍住，復以「要到車上拿槍械押住你們，不讓你們走
    」等語，恐嚇告訴人丙○○等，並由被告甲○○及上揭十餘
    名成年男子毆打戊○○（傷害部分亦未據告訴），致戊○○
    倒地不起，並致告訴人丙○○心生畏懼，足生危害於生命、
    身體及財產安全，嗣經路人表示已報警處理，被告乙○○、
    庚○○、甲○○始率眾離去。另於96年11月間某日，被告乙○○、庚○○、甲○○邀約告訴人丙○○、己○○前往臺北
    市○○○○路麥當勞附近洽談上揭債務事宜，期間被告甲○○竟以「你們再假肖，你們就會像我上次打的那個人一樣，
    變成植物人，終身攤在床上。」等語恐嚇告訴人丙○○、己○○，致告訴人丙○○、己○○心生畏懼，己○○並因此簽
    發面額為5 萬元之本票10張交予被告乙○○等，因認被告甲○○涉犯2 次刑法第305 條第之恐嚇危害安全罪嫌、1 次同
    法第304 條第1 項之強制罪嫌。
二、按犯罪事實應依證據認定之，無證據不得認定其犯罪事實；
    又不能證明被告犯罪者，應諭知無罪之判決，刑事訴訟法第
    154 條第2 項、第301 條第1 項分別定有明文。次按所謂證
    據，係指足以認定被告確有犯罪行為之積極證據而言，該項
    證據自須適合於被告犯罪事實之認定，始得採為斷罪資料。
    苟積極證據不足為不利於被告事實之認定時，即應為有利於
    被告之認定，更不必有何有利之證據（最高法院30年上字第
    816 號判例要旨可資參照）。
三、本件公訴人認被告甲○○涉犯刑法第305 條第之恐嚇危害安
    全罪嫌、同法第304 條第1 項之強制罪嫌，係以證人即告訴
    人丙○○於警詢、偵查中之陳述、指認犯罪嫌疑人紀錄表為
    其主要論據。
四、訊據被告甲○○堅決否認有何恐嚇危害安全或使人行無義務
    之事之強制等犯行，辯稱：伊並不認識告訴人丙○○，亦未
    前往告訴人丙○○所指之臺北市永春捷運站、臺北市○○○○路麥當勞附近，伊當時確實不在場，並無恐嚇或強迫他人
    簽本票之行為等語。其辯護人辯護意旨略以：被告甲○○雖
    認識被告庚○○，但並不認識被告乙○○，亦不認識告訴人
    丙○○，且未參與被告乙○○、庚○○等二人所為之重利犯
    行，自無可能參與被告乙○○、庚○○等二人因告訴人丙○○無法返還借款所為之恐嚇及脅迫他人簽立本票此種使人行
    無義務之事之犯行，而被告甲○○當時確實不在場，僅因告
    訴人丙○○無法指出確切受害時間，因而無法提出不在場證
    明等語。經查：
  (一)告訴人丙○○之同居人己○○之堂兄張志強於96年中旬，以
    丙○○之女兒李安閔之身分證影本，向被告乙○○、庚○○
    等二人借得30萬元，嗣後張志強因無力清償即避不見面，被
    告乙○○、庚○○等二人因無法尋得張志強，遂自96年10月
    底起，向告訴人丙○○催討張志強所積欠之上揭30萬元借款
    及張志強另積欠其二人之賭債20萬元（共計50萬元），嗣告
    訴人丙○○因不勝其擾，即邀約被告乙○○、庚○○、張志
    強之妻（真實姓名不詳）、友人丁○○至臺北市永春捷運站
    見面，因雙方一言不合，被告乙○○旋即揮拳毆打告訴人丙○○之臉頰（傷害部分未據告訴），其後己○○、戊○○趕
    往該捷運站，被告乙○○即撥打電話呼叫十餘名真實姓名年
    籍不詳之成年男子趕往該處，將在場之告訴人丙○○、己○○、戊○○等圍住，復向告訴人丙○○恫稱：「要到車上拿
    槍械押住你們，不讓你們走」等語，恐嚇告訴人丙○○，並
    由上揭十餘名成年男子毆打戊○○（傷害部分亦未據告訴）
    ，致戊○○倒地不起，並致告訴人丙○○心生畏懼，足生危
    害於生命、身體，嗣經路人表示已報警處理，被告乙○○、
    庚○○等二人始率眾離去；另於96年11月間某日，被告乙○○、庚○○等二人邀約告訴人丙○○、己○○前往臺北市○○○○路麥當勞附近洽談上揭債務事宜，期間被告乙○○、
    庚○○即向告訴人丙○○恫稱：「你們再假肖，你們就會像
    我上次打的那個人一樣，變成植物人，終身攤在床上」等語
    ，恐嚇告訴人丙○○、己○○，致告訴人丙○○、己○○心
    生畏懼，己○○並因此簽發面額為5 萬元之本票10張交予被
    告乙○○、庚○○等二人等情，業據被告乙○○、庚○○等
    二人於本院訊問時坦承不諱，且經證人即告訴人丙○○於警
    詢、偵查中指訴明確，此部分事實，應堪認定。
  (二)檢察官雖再以告訴人丙○○於警詢、偵查中亦指認被告甲○○在場，而認被告甲○○與被告乙○○、庚○○等二人有犯
    意聯絡及行為分擔等語，查告訴人丙○○97年12月2 日警詢
    及98年2 月19日偵查中檢察官訊問時，雖指稱：被告乙○○
    、庚○○於96年10月底，在臺北市永春捷運站向其催討債務
    ，因一言不和，被告乙○○即撥打電話叫被告甲○○率領十
    餘名兄弟前來，並出言恐嚇及動手歐打戊○○，嗣被告乙○○、庚○○又夥同被告甲○○，於96年11月某日，在臺北市
    ○○○○路附近之麥當勞，以出言恐嚇其與己○○之方式，
    強迫己○○簽發票面金額為5 萬元之本票10紙等語（見臺灣
    板橋地方法院檢察署98年度偵字第3608號偵查影卷〈下稱偵
    卷一〉第65、66、179 、179 頁），並於警詢時依照片被告
    甲○○乙情，有指認犯罪嫌疑人紀錄表1 紙佐卷可考（見偵
    卷一第70頁），復於偵查中當庭指認被告甲○○乙情，有訊
    問筆錄存卷足參（見偵卷一第179 頁）；惟告訴人丙○○復
    於98年3 月11日接受警員詢問時，僅指訴於96年8 月中旬，
    以高額利息向被告乙○○、庚○○等二人借款，而提出重利
    告訴人等情，有告訴人丙○○該次警詢筆錄在卷可佐（見臺
    灣臺北地方法院檢察署98年度偵字第8487號偵查影卷第16至
    19 頁 ），可知告訴人丙○○於該次警詢時之陳述，從未提
    及被告甲○○，再告訴人丙○○於本院準備程序時陳稱：（
    問：是否可以確定當天被告甲○○有在場？）看不清楚，太
    多人了，我不確定被告甲○○有無在場等語（見本院卷第75
    頁），足徵告訴人丙○○就其先後二次於臺北市永春捷運站
    、臺北市○○○○路附近麥當勞，遭被告乙○○、庚○○等
    二人恐嚇、使人行無義務之事之時，被告甲○○有無在場之
    情，所為指訴前後不一，而參以告訴人丙○○事後雖與被告
    乙○○、庚○○達成和解，有本院98年10月23日調解筆錄1
    件存卷可按（見本院卷第150 至152 頁），然告訴人丙○○
    係於本院「98年9 月14日」準備程序時，為上開之陳述，斯
    時告訴人丙○○尚未與被告乙○○、庚○○達成和解，且被
    告甲○○迄於本院審理時，亦未與告訴人丙○○達成和解，
    衡諸常情，告訴人丙○○自無蓄意翻異前詞維護被告甲○○
    之必要，況告訴人丙○○固於98年10月23日與被告乙○○、
    庚○○等二人達成和解，然告訴人丙○○就其二人所涉犯行
    部分，亦無翻詞改稱被告乙○○、庚○○未涉案，再參諸被
    告乙○○、庚○○於警詢、偵查及本院訊問時，均一再堅稱
    ：被告甲○○當時確實均不在場等情，益徵告訴人丙○○於
    本院98年9 月14日準備程序時所為之陳述，並無不可信之處
    ，是被告甲○○辯稱從未見過告訴人丙○○，亦未到場恐嚇
    或出言脅迫他人簽發本票之情，尚非虛詞，堪以採信。
五、綜上，公訴人所指被告甲○○涉犯恐嚇危害安全及使人行無
    義務之事等犯行，除證人即告訴人丙○○之指訴外，並無任
    何其他補強證據足以增強或擔保告訴人丙○○所為指訴之證
    明力，而告訴人丙○○所為之指訴，又有前述之前後不一之
    矛盾，自難僅憑告訴人丙○○有瑕疵之指訴，遽為被告甲○○有罪之判斷；此外，復查無其他積極證據足以證明被告甲○○有何公訴意旨所指之恐嚇危害安全或使人行無義務之事
    等犯行，揆諸前開說明，既不能證明被告甲○○犯罪，自應
    諭知被告無罪之判決，以昭審慎。
六、至同案被告乙○○、庚○○等二人部分，經本院另依簡式審
    判程序審結，末此指明。
據上論斷，應依刑事訴訟法第301 條第1 項，判決如主文。
本案經檢察官高智美到庭執行職務。
中    華    民    國    99    年    1     月    21    日
                  刑事第十九庭  法  官  鄧雅心
以上正本證明與原本無異。
如不服本判決應於收受判決後10日內向本院提出上訴書狀，並
應敘述具體理由。其未敘述上訴理由者，應於上訴期間屆滿後
20日內向本院補提理由書（均須按他造當事人之人數附繕本）
「切勿逕送上級法院」。
                                書記官  王小芬
中    華    民    國    99    年    1     月    21    日

司法院資訊處製作；財團法人民間司法改革基金會備份。
